臺灣板橋地方法院刑事判決　　　　　　100年度簡上字第621號
上　訴　人　臺灣板橋地方法院檢察署檢察官
被　　　告　陳建宇
上列上訴人因被告詐欺案件，不服本院100 年度簡字第3565號中
華民國100 年5 月30日第一審判決（聲請簡易判決處刑案號：10
0 年度偵字第8247號、10197 號，臺灣板橋地方法院檢察署檢察
官移送併辦案號：100 年度偵字第11312 號) ，提起上訴，及經
同署檢察官移送併辦(100年度偵字第14146 號、第15172 號) ，
本院管轄之第二審合議庭判決如下：
    主  文
原判決撤銷。
陳建宇幫助意圖為自己不法之所有，以詐術使人將本人之物交付
，處有期徒刑參月，如易科罰金，以新臺幣壹仟元折算壹日。
    事  實
一、陳建宇明知當今不法份子為掩飾其不法犯行，避免執法人員
    之循線追緝，經常以可代為申貸款項等各式編造理由為誘餌
    ，誘使民眾提供金融機構帳戶、存摺、提款卡、密碼等個人
    金融資料，渠等再利用取得之帳戶等個人金融資料供作對外
    詐騙或其他各種不法用途使用，而可預見將金融機構帳戶存
    摺、提款卡、密碼等個人金融資料提供予不熟識之人使用，
    可能幫助不法集團遂行詐欺取財之犯罪目的，仍基於縱有人
    以其金融帳戶實施詐欺犯罪亦不違背其本意之幫助犯意，而
    於民國99年12月10日至11日期間內某時，在臺北縣五股市(
    現改制為新北市五股區○ ○○路○ 段160 號樓下，將其所有
    如附表一所示金融帳戶之存摺、提款卡及密碼等物，均交付
    予姓名年籍不詳自稱楊代書之成年男子，該人所屬之詐欺集
    團成員取得上開帳戶後，即基於意圖為自己不法所有之詐欺
    取財犯意，分別於附表二所示之時間，以附表二所示之方式
    ，向附表二所示之謝佳玲等9 人施以詐術，致渠等均陷於錯
    誤，而於附表二所示之時間及付款方式，將如附表二所示之
    金額分別匯入或存入陳建宇上開帳戶內，旋遭詐欺集團成員
    提領一空。
二、案經潘玉雯訴由臺北縣政府警察局（現改制為新北市政府警
    察局，下同）新莊分局、桃園縣政府警察局桃園分局分別移
    送、報告臺灣板橋地方法院檢察署檢察官偵查後向本院聲請
    以簡易判決處刑，及王元駿訴由臺北縣政府警察局新莊分局
    移送該署檢察官偵查後移送本院併案審理。
    理  由
壹、有關證據能力部分：
    按刑事訴訟法第159 條第1 項雖規定，被告以外之人於審判
    外之言詞或書面陳述，除法律有規定外，不得作為證據。惟
    同法第159 條之5 明定：「被告以外之人於審判外之陳述，
    雖不符前4 條之規定，而經當事人於審判程序同意作為證據
    ，法院審酌該言詞陳述或書面陳述作成時之情況，認為適當
    者，亦得為證據。」、「當事人、代理人或辯護人於法院調
    查證據時，知有第159 條第1 項不得為證據之情形，而未於
    言詞辯論終結前聲明異議者，視為有前項之同意。」，其立
    法理由在於傳聞證據未經當事人之反對詰問予以核實，乃排
    斥其證據能力。惟當事人如放棄對原供述人之反對詰問權，
    於審判程序表示同意該等傳聞證據可作為證據，此時，法院
    除認該傳聞證據欠缺適當性外，自可承認其證據能力。又當
    事人、代理人或辯護人於調查證據時，知有刑事訴訟法第
    159 條第1 項不得為證據之情形，卻表示「對於證據調查無
    異議」、「沒有意見」等意思，而未於言詞辯論終結前聲明
    異議者，應視為已有將該等傳聞證據採為證據之同意，最高
    法院93年度台上字第3533號、94年度台上字第2976號判決亦
    採同一見解。經查：本案被告陳建宇及檢察官於審判期日就
    本院一一提示之前揭證據方法於言詞辯論終結前，均亦未就
    所調查之證據主張有刑事訴訟法第159 條第1 項不得為證據
    之情形，是參照上開說明要旨，本案經調查之證據，均有證
    據能力，合先敘明。
貳、實體方面：
一、訊據被告對上揭事實均坦承不諱，核與被害人劉佳玲等人於
    警詢時指訴相符，並有渠等所提出之匯款單據、存簿資料，
    及被告所有如附表一所示3 個帳戶之開戶資料、交易明細表
    等附卷可憑，堪認被告前揭帳戶確經詐騙集團作為犯罪工具
    所使用。且查金融存款帳戶，事關存戶個人財產權益之保障
    ，與存戶之印鑑章、提款卡結合，其專屬性、私密性更形提
    高，一般人亦均有應妥為保管，以防止被他人冒用之認識。
    縱有特殊情況偶有將存摺、印鑑章、提款卡交付他人之需，
    亦必深入瞭解其用途後再行提供以使用，恆係吾人日常生活
    經驗與事理。而向金融機構申請貸款，須提出申請書並檢附
    在職證明、身分證、財力或所得證明等資料，於金融機構徵
    信審核通過後，再辦理對保等手續，俟上開貸款程序完成後
    再行撥款，貸款人並毋庸交付金融卡予貸款之金融機構。且
    向金融機構申請貸款，於獲核准後，金融機構始予撥款，故
    申請人亦不需於申請貸款時，即急於交付貸款轉帳帳戶之金
    融卡。被告自承先前即有向金融機構貸款之經驗，而此次「
    楊代書」僅要伊提出帳戶資料作薪資證明，與伊先前申貸之
    流程不同等語( 見本院卷第29頁背面) ，可見依被告之社會
    歷練及使用金融帳戶之生活經驗，已知其於貸款核准前，即
    提供帳戶存摺等物之流程與常情不符，卻仍率予提供上揭帳
    戶予他人，其對將金融帳戶交付他人使用，可能遭持以從事
    財產犯罪應有所預見，竟仍執意為之，其有幫助他人犯詐欺
    取財罪之不確定犯罪故意甚明。從而，本件事證明確，被告
    犯行堪予認定，應依法論科。
二、按刑法上之幫助犯，係對於犯罪與正犯有共同之認識，以幫
    助之意思，對於正犯資以助力，而未參與實施犯罪之行為者
    而言。本件被告提供帳戶讓被害人匯入款項，並未實際參與
    詐騙集團成員對被害人施用詐術之行為，是核其所為，係犯
    刑法第30條第1 項、第339 條第1 項之幫助詐欺取財罪。被
    告同時提供如附表一所示3 個帳戶之存摺、提款卡、密碼之
    幫助行為，而同時幫助詐欺集團成員詐得如附表二所示被害
    人之財物，係一行為而觸犯9 個幫助詐欺取財罪，為想像競
    合犯，應從一重之幫助詐欺取財罪處斷。雖檢察官聲請簡易
    判決處刑意旨漏未論及被告提供前開帳戶提款卡及密碼幫助
    該詐欺集團成員詐欺被害人王元駿、陳凱勛、陳惠姍、林侑
    宣部分，惟此部分與檢察官原聲請簡易判決處刑部分，為想
    像競合犯之裁判上一罪關係，依審判不可分之原則，自為聲
    請簡易判決處刑效力所及，且經臺灣板橋地方法院檢察署檢
    察官以100 年度偵字第11312 號移送原審併案審理，及同署
    檢察官以100 年度偵字第14146 號、第15172 號移送本院併
    案審理，本院自得併予審理。被告係幫助他人犯罪之幫助犯
    ，爰依刑法第30條第2項之規定，按正犯之刑減輕之。
三、原審以被告罪證明確，予以論罪科刑，固非無見。惟原審未
    及就如附表二編號7 至9 所示之併案部分予以審酌，自有未
    恰，檢察官以此為由提起上訴，為有理由，原審判決既有上
    開可議之處，自應由本院管轄之第二審合議庭予以撤銷改判
    。爰審酌被告將提款卡、密碼等物提供予他人使用，助長他
    人犯罪，增加被害人尋求救濟及偵查犯罪機關查緝犯罪之困
    難，危害被害人財產安全及社會治安，類此行為已嚴重損及
    社會治安，並斟酌其犯罪之動機、目的、手段、及其生活狀
    況、智識程度、被害人所受損害，暨被告業於本院審理期間
    與被害人陳惠美達成和解，有和解筆錄乙份在卷可憑，堪認
    其犯後確有悔意等一切情狀，量處如主文第2 項所示之刑，
    併予諭知易科罰金之折算標準，以資儆懲。
據上論斷，應依刑事訴訟法第455 條之1 第1 項、第3 項、第36
9 條第1 項前段、第364 條、第299 條第1 項前段，刑法第339
條第1 項、第55條、第30條第1 項前段、第2 項、第41條第1 項
前段，刑法施行法第1 條之1 第1 項、第2 項前段，判決如主文
。
本案經檢察官王筱寧到庭執行職務。
中    華    民    國   100    年    9     月    16    日
                  刑事第十三庭  審判長法  官  林淑婷
                                      法  官  饒金鳳
                                      法  官  陳昭筠
以上正本證明與原本無異。
本件不得上訴。
                                      書記官  黃文儀
中    華    民    國   100    年    9     月    19    日
附錄本案論罪科刑法條全文：
中華民國刑法第339 條：
意圖為自己或第三人不法之所有，以詐術使人將本人或第三人之
物交付者，處5 年以下有期徒刑、拘役或科或併科1,000 元以下
罰金。
以前項方法得財產上不法之利益或使第三人得之者，亦同。
前二項之未遂犯罰之。
附表一：
  1、合作金庫商業銀行新莊分行帳號0000000000000 號帳戶（
     下稱合庫銀行帳戶）
  2、臺灣土地銀行城中分行帳號000000000000000 號帳戶（下
     稱土地銀行帳戶）
  3、台北富邦商業銀行五股分行帳號000000000000號帳戶（下
     稱台北富邦銀行帳戶）
附表二：
┌─┬───┬─────────────────┬────┬────┬──┐
│編│被害人│          詐騙時間及方式          │匯款或存│金額（新│匯入│
│號│      │                                  │款時間  │臺幣）  │帳戶│
├─┼───┼─────────────────┼────┼────┼──┤
│一│謝佳玲│99年12月11日下午2時30分許，詐欺集 │99年12月│29,989元│合庫│
│  │      │團成員以電話向謝佳玲佯稱其先前網路│11日下午│        │銀行│
│  │      │購物時誤設定為分期扣款，旋有另一詐│2時59 分│        │    │
│  │      │欺集團成員佯以中國信託銀行客服人員│許      │        │    │
│  │      │撥打電話予謝佳玲，要求其依指示操作│        │        │    │
│  │      │自動櫃員機以取消錯誤設定云云，致謝│        │        │    │
│  │      │佳玲陷於錯誤而匯款。              │        │        │    │
├─┼───┼─────────────────┼────┼────┼──┤
│二│陳惠美│99年12月11日下午3時許，詐欺集團成 │99年12月│29,988元│土地│
│  │      │員以電話向陳惠美佯稱其先前網路購物│11日下午│        │銀行│
│  │      │時誤設定為12期定期扣款，旋有另一詐│4時7分許│        │    │
│  │      │欺集團成員佯以玉山銀行客服人員撥打│        │        │    │
│  │      │電話予陳惠美，要求其依指示操作自動│        │        │    │
│  │      │櫃員機以取消錯誤設定云云，致陳惠美│        │        │    │
│  │      │陷於錯誤而匯款。                  │        │        │    │
├─┼───┼─────────────────┼────┼────┼──┤
│三│郭晉菘│99年12月11日下午3時17分許，詐欺集 │99年12月│29,978元│土地│
│  │      │團成員以電話向郭晉菘佯稱其先前購物│11日下午│        │銀行│
│  │      │時誤設定為12期定期扣款，旋有另一詐│4時16 分│        │    │
│  │      │欺集團成員佯以華南銀行人員撥打電話│許      │        │    │
│  │      │予郭晉菘，要求其依指示操作自動櫃員│        │        │    │
│  │      │機以取消錯誤設定云云，致郭晉菘陷於│        │        │    │
│  │      │錯誤而匯款。                      │        │        │    │
├─┼───┼─────────────────┼────┼────┼──┤
│四│潘玉雯│99年12月11日下午3時4分許，詐欺集團│99年12月│29,000元│土地│
│  │（告訴│成員以電話向潘玉雯佯稱其先前網購手│11日下午│( 聲請簡│銀行│
│  │人）  │機商品，尚有6支手機款項尚未給付， │4時19 分│易判決處│    │
│  │      │旋有另一詐欺集團成員佯以郵局客服人│許      │刑書誤載│    │
│  │      │                                  │        │為29,978│    │
│  │      │                                  │        │元)     │    │
│  │      │員撥打電話予潘玉雯，要求其將所欠款├────┼────┼──┤
│  │      │項依指示匯入或存入指定帳戶云云，致│99年12月│27,983元│台北│
│  │      │潘玉雯陷於錯誤而匯款、存款。      │11日下午│( 聲請簡│富邦│
│  │      │                                  │4時51分 │易判決處│銀行│
│  │      │                                  │許      │刑書誤載│    │
│  │      │                                  │        │為28,000│    │
│  │      │                                  │        │元)     │    │
├─┼───┼─────────────────┼────┼────┼──┤
│五│王冠宏│99年12月11日下午3時許，詐欺集團成 │99年12月│6,039元 │台北│
│  │      │員以電話向王冠宏佯稱其先前網路購物│11日下午│        │富邦│
│  │      │時誤勾選為分期付款，旋有另一詐欺集│5時7分許│        │銀行│
│  │      │團成員佯以銀行服務人員撥打電話予王│        │        │    │
│  │      │冠宏，要求其依指示操作自動櫃員機以│        │        │    │
│  │      │取消錯誤設定云云，致王冠宏陷於錯誤│        │        │    │
│  │      │而匯款。                          │        │        │    │
├─┼───┼─────────────────┼────┼────┼──┤
│六│王元駿│99年12月11日下午4時41分許，詐欺集 │99年12月│29,983元│台北│
│  │（告訴│團成員以電話向王元駿佯稱其先前網路│11日下午│( 移送併│富邦│
│  │人）  │購物誤設定為分期付款，旋有另一詐欺│5時13 分│辦意旨書│銀行│
│  │      │集團成員佯以台灣銀行服務人員撥打電│許      │誤載為30│    │
│  │      │話予王元駿，要求其依指示操作自動櫃│        │,000元) │    │
│  │      │員機以取消錯誤設定云云，致王元駿陷│        │        │    │
│  │      │於錯誤而匯款。                    │        │        │    │
├─┼───┼─────────────────┼────┼────┼──┤
│七│陳凱勛│99年12月11日下午3時許，詐欺集團成 │99年12月│27,028元│土地│
│  │      │員佯稱為新光銀行服務人員，以電話向│11日下午│( 移送併│銀行│
│  │      │陳凱勛稱其先前網路購物誤設定為分期│3 時35分│辦意旨書│    │
│  │      │付款，要求其依指示操作自動櫃員機以│許      │誤載為27│    │
│  │      │取消錯誤設定云云，致陳凱勛陷於錯誤│        │,045元) │    │
│  │      │而匯款。                          │        │        │    │
├─┼───┼─────────────────┼────┼────┼──┤
│八│陳惠姍│99年12月11日下午4時01分許，詐欺集 │99年12月│29,983元│土地│
│  │      │團成員以電話向陳惠姍佯稱其先前網路│11日下午│        │銀行│
│  │      │購物誤設定為分期付款，旋有另一詐欺│4 時19分│        │    │
│  │      │集團成員佯以郵局人員撥打電話予陳惠│許      │        │    │
│  │      │姍，要求其依指示操作自動櫃員機以取├────┼────┤    │
│  │      │消錯誤設定云云，致陳惠姍陷於錯誤而│99年12月│28,983元│    │
│  │      │匯款。                            │11日下午│        │    │
│  │      │                                  │4 時21分│        │    │
│  │      │                                  │許      │        │    │
├─┼───┼─────────────────┼────┼────┼──┤
│九│林侑宣│99年12月5 日下午3 時許，詐欺集團成│99年12月│17,053  │合作│
│  │      │員以電話向林侑宣佯稱其先前網路購物│11日下午│        │金庫│
│  │      │誤設定為分期付款，旋有另一詐欺集團│3 時20分│        │    │
│  │      │成員佯以玉山銀行人員撥打電話予林侑│許      │        │    │
│  │      │宣，要求其依指示操作自動櫃員機以取│        │        │    │
│  │      │消錯誤設定云云，致林侑宣陷於錯誤而│        │        │    │
│  │      │匯款。                            │        │        │    │
└─┴───┴─────────────────┴────┴────┴──┘